臺灣高等法院高雄分院刑事判決　　　　99年度上易字第1081號
上　訴　人
即　被　告　陳鴻生
上列上訴人因傷害等案件，不服臺灣高雄地方法院99年度易字第
1734號中華民國99年9 月27日第一審判決（起訴案號：臺灣高雄
地方法院檢察署99年度調偵字第806 號），提起上訴，本院判決
如下：
    主  文
上訴駁回。
    事  實
一、陳鴻生於民國99年2 月20日10時30分許，在高雄市○○區○
    ○街29號永福化學工業有限公司（以下稱永福公司）辦公室
    內，與其姊陳淑姿因公司財務及遺產分配問題發生爭執，陳
    鴻生一時氣憤，竟基於傷害之犯意，以手拉扯陳淑姿頭髮、
    身體左右搖晃，致陳淑姿摔倒之方式傷害陳淑姿，陳淑姿躲
    入洗手間並報警處理，嗣警員到場處理陳淑姿自洗手間出來
    後，陳鴻生猶氣憤難消，仍接續上開傷害犯意，以手拉扯陳
    淑姿頭髮，致陳淑姿因而受有左上眼瞼擦傷2 公分、右頰擦
    傷3 公分及頭皮挫傷，前胸挫傷，左上臂挫傷併瘀青，右手
    （掌）背瘀青等傷害。又於員警到場處理後，陳鴻生另基於
    毀損犯意，以腳踹陳淑姿所有之車牌號碼3005-TE 號自用小
    客車左後車門，致該自小客車左後車門板金因而凹陷損壞（
    修復花費約新臺幣5 千元），足生損害於陳淑姿。
二、案經陳淑姿訴由高雄市政府警察局林園分局移送臺灣高雄地
    方法院檢察署檢察官偵查起訴。
    理  由
壹、程序部分：
一、按被告以外之人於檢察事務官、司法警察官或司法警察調查
    中所為之陳述，與審判中不符時，其先前之陳述具有較可信
    之特別情況，且為證明犯罪事實存否所必要者，得為證據，
    刑事訴訟法第159 條之2 定有明文。是依本條規定，被告以
    外之人於檢察事務官、司法警察（官）調查時所為之陳述，
    屬傳聞證據，依同法第159 條第1 項規定，本無證據能力，
    必具備「信用性」及「必要性」二要件，始例外得適用上開
    第159 條之2 規定，認有證據能力，而得採為證據。被告主
    張：陳淑姿警詢筆錄，為審判外陳述，無證據能力等語。經
    查，陳淑姿警詢時所為陳述，為被告以外之人於審判外之陳
    述，且與其於本院審理時之陳述並無不符，依上開說明，無
    傳聞法則例外之適用，故其於警詢時陳述，無證據能力。
二、再按被告以外之人於審判外之陳述，雖不符刑事訴訟法第15
    9 條之1 至第159 條之4 之規定，而經當事人於審判程序同
    意作為證據，法院審酌該言詞或書面陳述作成時之情況，認
    為適當者，亦得為證據。當事人、代理人或辯護人於法院調
    查時知有第159 條第1 項不得為證據之情形，而未於言詞辯
    論終結前聲明異議者，視為有前項之同意，同法第159 條之
    5 第1 、2 項定有明文。立法意旨在於傳聞證據未經當事人
    之反對詰問予以核實，原則上先予排除，惟若當事人已放棄
    反對詰問權，於審判程序中表明同意該等傳聞證據可作為證
    據，基於尊重當事人對傳聞證據之處分權，及證據資料愈豐
    富，愈有助於真實發見之理念，且強化言詞辯論主義，使訴
    訟程序得以順暢進行，上開傳聞證據亦均具有證據能力。查
    本案據以認定被告犯罪事實存否之其他被告以外之人之言詞
    或書面陳述，被告及檢察官於本院審理時，均同意作為證據
    ，且於本院言詞辯論終結前，均未聲明異議，而本院審酌該
    言詞及書面陳述作成之情況，未見有何不適當之情形，故依
    前開規定，均得為證據。
貳、實體部分：
一、訊據被告陳鴻生固坦承於上開時、地，與其姊陳淑姿因公司
    財務及遺產分配問題發生爭執，因而以手拉扯陳淑姿頭髮，
    及以腳踹陳淑姿所有之車牌號碼3005-TE 號自用小客車左後
    車門，該自小客車左後車門板金因而凹陷損壞，及與陳淑姿
    發生拉扯等情，而坦承其有此部分傷害與毀損犯行，但矢口
    否認有其他傷害陳淑姿之事實，辯稱：我沒有直接以拳頭毆
    打陳淑姿，我把氣都發洩在陳淑姿的車子上，陳淑姿所受之
    傷勢並非我造成的云云。經查：
  (一)陳淑姿於99年2 月20日15時3 分許，在高雄醫學大學附設中
    和紀念醫院驗傷，其當時檢查結果為：左上眼瞼擦傷2 公分
    、右頰擦傷3 公分及頭皮挫傷，前胸挫傷，左上臂挫傷併瘀
    青，右手（掌）背瘀青等傷害，此有陳淑姿之高雄醫學大學
    附設中和紀念醫院受理家庭暴力事件驗傷診斷書影本1 紙（
    見警卷第3 頁）、及於同日拍攝之陳淑姿受傷照片6 張附卷
    可以佐證（見原審易卷第26-27 頁），故陳淑姿於其時受有
    上開傷勢之事實，應可認定。
  (二)又陳淑姿於偵查中指訴稱：當時被告抓我的頭髮、抓我身體
    、拉來拉去，左右搖晃，還拉我將我摔到地上而受傷等語（
    見99年3 月29日偵訊筆錄，偵卷第8 頁），其於本院審理時
    ，亦為大致相符之指訴（見本院100 年1 月4 日審判筆錄，
    本院卷第42頁），而陳淑姿上開指訴內容，與其所受上開傷
    勢相符合，而非不能採信。
  (三)另證人即到場處理員警羅敏雄於原審審理時證稱：「（問：
    99年2 月20日有無收到告訴人陳淑姿的報案電話？）答：有
    ，有接到110 勤務中心轉報。接到通報後由我前往場處理。
    我到現場後被告陳鴻生就向我招手，後來我抵達公司裡面以
    後，告訴人是在公司的廁所裡，由被告向我講糾紛的原由，
    現場還有被告哥哥陳鴻儒、被告老婆以及證人陳鴻儒的老婆
    。我就到公司廁所外面請告訴人出來處理糾紛。告訴人走出
    來之後，我看到告訴人的脖子右側靠近臉頰部分有紅紅的，
    其他沒有明顯傷勢。（問：告訴人有無告訴你傷勢如何造成
    ？）答：告訴人說是被告陳鴻生毆打的。（問：你到現場時
    有無看到被告與告訴人有無繼續毆打或拉扯的行為？）答：
    我看到被告拉扯告訴人的頭髮，我和被告的老婆在中間阻擋
    ，而被告也有以辦公桌的文具之類東西丟擲告訴人，但是有
    無丟到告訴人我不確定。而拉扯之後雙方還是有口角衝突，
    後來被告一氣之下就去踹告訴人的車子。後來我就在現場安
    撫被告，我就請告訴人先行離開並請告訴人去驗傷。」等語
    （見原審99年9 月13日審判筆錄，原審易卷第16頁），而羅
    敏雄係因公務而到場處理之警員，其與被告及告訴人間並無
    仇怨，更無利害關係，其所證當可採信，而羅敏雄所證於其
    到場處理後之情形，與陳淑姿上開指訴相符，且陳淑姿臉部
    及靠近脖子處之前胸部，確有上開外觀為紅色之擦挫傷，業
    如上述，故告訴人此部分指訴與羅敏雄上開所證相符，益可
    證明陳淑姿上開指訴可以採信，而與事實相符。雖然羅敏雄
    證稱：我看到告訴人的脖子右側靠近臉頰部分有紅紅的，其
    他沒有明顯傷勢等語，而與告訴人陳淑姿所受上開傷勢不完
    全相符，亦即依羅敏雄上開所證，其當時並未看到陳淑姿所
    受之左上臂挫傷併瘀青，右手掌背瘀青等部分之傷勢，但陳
    淑姿該部分傷勢依上開照片顯示，其中左上臂挫傷併瘀青部
    分，因當時為冬季，而該部分極可能被陳淑姿當時穿著之衣
    服遮蔽，又其中右手掌背瘀青部分，則面積甚小並不明顯，
    此均不易在現場時被人察覺，故羅敏雄當時縱使未看到陳淑
    姿此部分之傷勢，亦不能認定陳淑姿上開指訴即不能採信。
  (四)另證人即被告之兄長陳鴻儒於原審審理時證稱：「（問：聽
    到爭吵是否馬上進去？）答：大概有一、二分鐘時間。（問
    ：進去之後有無看到被告推打告訴人？）答：我進去之後我
    沒有看到被告推打告訴人，但是2 人的手是揮來揮去，而且
    2 個人的手都有碰到對方的身體。（問：2 人的手揮來揮去
    時間持續多久？）答：沒有多久，告訴人就跑到旁邊去了。
    」等語（見原審99年9 月13日審判筆錄，原審易卷第19-20
    頁），依其此部分所證，亦可證明被告與告訴人間確有拉扯
    之事實。至於陳鴻儒雖又證稱：沒有看到陳淑姿身上有傷勢
    ，員警到現場後被告沒有拉陳淑姿頭髮或丟擲東西云云（見
    同日審判筆錄，原審易卷第20頁），惟被告自己尚且承認有
    拉陳淑姿頭髮，陳鴻儒此部分證述顯與被告所供相違，而陳
    鴻儒為被告之兄長，當時並陪同被告找陳淑姿，立場應與被
    告相同，難免有維護被告之情，故其此部分所證，不能採信
    ，而不能為被告有利之認定。
  (五)綜上所述，被告於上開時、地，確有以手拉扯陳淑姿頭髮、
    身體左右搖晃，致陳淑姿摔倒之方式傷害陳淑姿，陳淑姿躲
    入洗手間並報警處理，嗣警員到場處理陳淑姿自洗手間出來
    後，陳鴻生仍接續以手拉扯陳淑姿頭髮，致陳淑姿因而受有
    上開傷勢之事實，應可認定。而被告係男性，告訴人則為女
    性，男女力量有別，男性以上開行為拉扯女性，則可能導致
    女性頭部及身體四肢部分，因而擦挫傷，甚至摔倒受傷之結
    果，此為通常一般人所能預見之事，被告為成年智識健全之
    人，對此亦能預見，而其於氣憤之時，仍為上開行為，其顯
    然預見其行為能造成告訴人傷害之結果，而仍決意為之，其
    所為顯有傷害故意，其上開傷害犯行，堪予認定。
  (六)另被告上開毀損犯行部分，亦為其所坦白承認，且經告訴人
    於偵查中指訴綦詳，並有上開自小客車車籍查詢基本資料，
    及該車左後車門遭毀損照片6 張等附卷可證（見警卷第7 頁
    、偵卷第12-13 頁），並經警員羅敏雄於原審審理時所證明
    ，故被告此部分毀損犯行，亦堪認定。
  (七)綜上所述，被告上開傷害及毀損犯行，均事證明確，而堪予
    認定，
二、核被告所為係犯刑法第277 條第1 項之傷害罪及同法第354
    條毀損他人物品罪。被告所犯上述2 罪，犯意各別，行為互
    殊，應予分論併罰。
三、原審因認被告上開犯行，均事證明確，而依刑法第277 條第
    1 項、第354 條，刑法施行法第1 項之1 規定論科，並審酌
    被告與陳淑姿為姊弟關係，竟因家產及工作關係，率爾以暴
    力相向，並於員警到場之後，無視員警之執法身分，猶故意
    毀損陳淑姿物品，致陳淑姿受有財產上損害及身體上之傷害
    ，其所為實欠缺法治觀念，且迄今並無事證足認其對於傷害
    犯行部分已有悔意，惟念其坦承毀損犯行，並表示願意賠償
    之犯後態度等一切情狀，就其傷害部分，量處有期徒刑4 月
    ，毀損部分，量處有期徒刑2 月，並均依刑法第41條第1 項
    規定，諭知以新臺幣1 千元折算1 日之易科罰金折算標準，
    又依刑法第51條第5 款規定，定其應執行刑為有期徒刑5 月
    ，及諭知以新臺幣1 千元折算1 日之易科罰金折算標準。其
    認事用法，均無違誤，量刑亦稱妥適，被告否認傷害犯行，
    並就毀損犯行部分，認原審量刑過重，而提起上訴，指摘原
    審判決不當，依上開說明，均無理由，均應予以駁回。
據上論斷，應依刑事訴訟法第368 條，判決如主文。
本案經檢察官陳建年到庭執行職務。
中    華    民    國    100  年    1     月     18    日
                刑事第二庭  審判長法  官  林正雄
                                  法  官  黃壽燕
                                  法  官  邱明弘
以上正本證明與原本無異。
不得上訴。
中    華    民    國    100  年    1     月     18    日
                                  書記官  林明威
附錄本判決論罪科刑法條
刑法第277 條第1 項
傷害人之身體或健康者，處3 年以下有期徒刑、拘役或1 千元以
下罰金。
刑法第354 條
毀棄、損壞前2 條以外之他人之物或致令不堪用，足以生損害於
公眾或他人者，處2 年以下有期徒刑、拘役或5 百元以下罰金。